臺灣臺北地方法院刑事判決　　　　　　　94年度訴字第1134號
公　訴　人　臺灣臺北地方法院檢察署檢察官
被　　　告　丁○○
選任辯護人　詹文凱律師
上列被告因偽造文書等案件，經檢察官提起公訴（94年度偵字第
1962號），本院判決如下：
    主    文
丁○○連續為他人處理事務，意圖為自己不法之利益，而為違背
其任務之行為，致生損害於本人之財產，累犯，處有期徒刑拾壹
月，仿冒如附表所示商標圖樣之商品ＳＤＲＡＭ共肆拾壹萬零捌
佰零伍個均沒收。
    事    實
一、丁○○前於民國八十七年間，因過失傷害案件，為本院判處
    有期徒刑三月，如易科罰金，以銀元三百元折算一日確定，
    八十八年一月二十八日易科罰金執行完畢。又自九十二年十
    一月十七日起至九十三年七月二日止，先後在華宇電腦股份
    有限公司（下稱華宇公司）擔任消費電子事業部協理、處長
    等職，負責ＳＤＲＡＭ記憶體（下稱ＳＤＲＡＭ）、ＦＬＡ
    ＳＨ記憶體及螢幕之採購、銷售業務，屬為華宇公司處理事
    務之人。詎丁○○於任職期間，竟基於意圖為自己不法利益
    ，或損害華宇公司利益，而為違背其任務行為之概括犯意，
    先後為下列行為：
  (一)明知如附件所示「ＨＹＮＩＸ」之圖樣為海力士半導體有限
    公司（下稱海力士公司）享有商標專用權之商標，其係由海
    力士半導體有限公司向經濟部智慧財產局申請註冊取得商標
    專用權，註冊日期九十一年七月一日、公告日期同年八月一
    日，專用期限一百零一年六月三十日，現仍於商標專用期間
    內，若未得海力士公司同意或授權，不得擅自於同一商品使
    用相同之註冊商標以及販賣。竟與佺宇科技有限公司（下稱
    佺宇公司）員工乙○○（未據起訴）共同基於於同一商品使
    用相同之註冊商標並販賣之概括犯意聯絡，明知華宇公司自
    九十二年十二月起至九十三年四月止，分批向佺宇公司訂購
    之ＳＤＲＡＭ共四十一萬零八百零五個，均非海力士公司所
    出產之原廠貨而為次級品。仍推由乙○○在上開ＳＤＲＡＭ
    上標示海力士公司之「ＨＹＮＩＸ」商標圖樣，表彰該等Ｓ
    ＤＲＡＭ（下稱本案仿冒ＳＤＲＡＭ）均係海力士公司所出
    產之意，丁○○個人並以此方式違背華宇公司委任其之任務
    ，致生損害於華宇公司之利益（背信部分尚難認乙○○有犯
    意聯絡）。
  (二)不知情之華宇公司進貨後，即將本案仿冒ＳＤＲＡＭ出賣與
    不知情的岡山科技有限公司（下稱岡山公司）。岡山公司嗣
    發現該等ＳＤＲＡＭ非海力士公司原廠貨而要求退貨。丁○○竟承續前述背信之概括犯意，未依華宇公司內部正當退貨
    程序辦理。透過凌瑞科技股份有限公司（已解散）員工陳進
    雄（尚無證據證明有犯意聯絡）聯繫誤認丁○○業經華宇公
    司默許的堅群科技有限公司（下稱堅群公司）負責人丙○○
    ，以堅群公司名義先後於九十三年二月二十日、同年三月四
    日、同年三月十八日，以每個ＳＤＲＡＭ美元一點零三元價
    格，分三次向岡山公司購入本案仿冒ＳＤＲＡＭ（數量依序
    為十一萬八千零八十個、十萬四千六百四十個、十八萬八千
    零八十五個），再由丁○○以華宇公司名義，以每個ＳＤＲ
    ＡＭ美元一點零五價格，於上開三次交易同日分次購回該相
    同數量之本案仿冒ＳＤＲＡＭ。上開堅群公司向岡山公司買
    入後轉賣華宇公司之交易差價（即每個ＳＤＲＡＭ美元零點
    零二元），其中百分之二十，充作貼補堅群公司上開買賣產
    生之相關稅賦，其餘價差百分之八十，則由堅群公司分別以
    當時匯率換算成新臺幣六萬五千八百九十九元、五萬八千六
    百十四元、十萬四千九百八十七元，並於上述交易完成後之
    不詳時間，由丙○○交待不知情之堅群公司會計在堅群公司
    處以現金給付丁○○，致生損害於華宇公司之財產。
  (三)丁○○又承續前開背信之概括犯意，明知優拓科技有限公司
    （下稱優拓公司）於九十三年三月三十日，欲向華宇公司以
    每個美元一點三之價格訂購海力士公司所生產之ＳＤＲＡＭ
    ，詎丁○○竟向優拓公司承辦員工戊○○聲稱華宇公司之零
    組件買賣需透過子公司即三方光電科技股份有限公司（下稱
    三方公司）始得順利交易。戊○○不疑有他，而以優拓公司
    名義轉向三方公司訂購；詎丁○○為三方公司之利益，於同
    日以華宇公司名義將本案仿冒ＳＤＲＡＭ，以每個美元一點
    一元價格，出售十一萬五千二百個與三方公司，供三方公司
    以每個ＳＤＲＡＭ美元一點二八元售與優拓公司，使華宇公
    司受有每個ＳＤＲＡＭ美元零點一八元之損失。
二、案經華宇公司訴由臺灣臺北地方法院檢察署檢察官偵查起訴
    。
    理    由
壹、程序方面：
一、按「被告以外之人於審判外之言詞或書面陳述，除法律有規
    定外，不得作為證據。」刑事訴訟法第一百五十九條第一項
    定有明文。次按「被告以外之人於偵查中向檢察官所為之陳
    述，除顯有不可信之情況者外，得為證據。」同法第一五九
    條之一第二項亦有明文規定。被告丁○○及其選任辯護人雖
    就除證人郭玉雲（下逕稱其名）以外之被告以外之人的審判
    外陳述之證據能力均予爭執（本院(一)卷第一九頁背面參照）
    。然該等被告有爭執之證人於審判外陳述，均係在檢察官面
    前合法具結後作成，依刑事訴訟法第一五九條之一第二項規
    定，原則上具有證據能力，例外在顯有不可信之情況下，方
    無證據能力，而此一「顯有不可信之情況」，須由被告一方
    舉證釋明之。詳言之，現階段刑事訴訟法規定檢察官代表國
    家偵查犯罪、實施公訴，依法其有訊問被告、證人及鑑定人
    之權，證人、鑑定人且須具結，而實務運作時，檢察官偵查
    中向被告以外之人所取得之陳述，原則上均能遵守法律規定
    ，不致違法取供，其可信度極高，故被告以外之人前於偵查
    中已具結而為證述，除反對該項供述得具有證據能力之一方
    ，已釋明「顯有不可信之情況」之理由外，不宜以該證人未
    能於審判中接受他造之反對詰問為由，即遽指該證人於偵查
    中之陳述不具證據能力。本件郭玉雲以外之證人於偵查中向
    檢察官所為之陳述業經具結，且證人甲○○（下逕稱其名）
    並同時提出可資佐證之相關交易憑證以實其證述，另證人戊○○、乙○○（下均逕稱其名）經本院多次傳喚拘提無著，
    顯屬有法定供述不能之情況，況依刑事訴訟法第一百五十九
    條之一第二項規定，亦均具有證據能力。被告未能指出郭玉
    雲以外證人於偵查中所言有何顯有不可信之情況以供本院調
    查審認，其空言指摘該等證詞無證據能力云云，不足採信。
二、次按「證人恐因陳述致自己或與其有前條第一項關係之人受
    刑事追訴或處罰者，得拒絕證言。」刑事訴訟法第一百八十
    條第一項定有明文。又一同法第一百八十六條第二項規定：
    「證人有第一百八十一條之情形者，應告以得拒絕證言。」
    ，然上開規定之證人拒絕證言權，與被告之緘默權，同屬有
    此情形之本人特權，旨在免除該證人因陳述不實而受偽證之
    處罰、或不陳述而受罰鍰處罰之兩難困境，並非意欲擴及保
    護該證人以外之人。故雖檢察官未踐行該等告知義務，而對
    該證人告以具結義務及偽證處罰並命朗讀結文後具結，致剝
    奪該證人此項拒絕證言權。但該瑕疵之效果僅不得逕以該份
    證言對該證人為不利認定，並非不得以該份證言作為對被告
    不利認定之依據。是以證人乙○○（下逕稱其名）雖與被告
    有共犯關係（詳後述），然於偵查中經檢察官訊問時，未經
    檢察官依據上開規定告以得拒絕證言，致有程序上之瑕疵。
    但乙○○之證詞仍得作為認定被告有罪之證據。
三、被告及其選任辯護人對於公訴人提出之其他證據資料，均不
    爭執其證據能力，本院審酌該等言詞供述及書面作成時之狀
    況，並無不宜作為證據之情事，依刑事訴訟法第一百五十九
    條之五第二項，得作為證據。
貳、實體方面：
一、訊據被告丁○○固坦承於事實欄所示時間任職於華宇公司，
    以及有事實欄所示交易事實存在等情，此有後述二、(一)所示
    ，及被告於華宇公司任職、離職相關資料與內部主管聯絡資
    料（臺灣臺北地方法院檢察署九十三年度他字第七八○二號
    卷第一一六頁至第一二○頁參照）等客觀證據可佐，足以擔
    保被告前開任意性自白與事實相符。惟被告矢口否認有何公
    訴人所指犯行，辯稱：
  (一)伊非乙○○上司，也無權過問佺宇公司業務，豈能指示乙○○在ＳＤＲＡＭ上打上海力士的註冊商標而仿冒云云。
  (二)華宇、岡山、堅群公司間的交易，是華宇公司原先賣給岡山
    公司的貨有瑕疵，岡山公司要退貨，但業界處理退貨有二種
    方式，第一種方式就是銷貨退回的方式，這是所有上市櫃最
    不喜歡的方式，因會遭到查核，影響股價。第二種就是以買
    回的方式，而不用銷貨退回的方式，這樣等於是成立另一件
    買賣，但華宇公司不能直接買回，因為這樣有做帳的嫌疑，
    所以要透過中間的公司，於是伊找堅群公司幫忙，經過這樣
    程序，岡山公司得到他應得的售後服務（退貨還錢），但因
    堅群公司是幫忙買回，所以要提出價差的部分給堅群公司作
    為幫忙處理的費用。而伊絕對沒有從中獲得價差百分之八十
    的利潤云云。
  (三)華宇、三方、優拓公司間交易方面，伊只知道華宇要和三方
    公司交易，並不知道優拓公司本來要向華宇公司購買ＳＤＲ
    ＡＭ，由證人己○○（下逕稱其名）證稱不認識伊可知，當
    然伊也不認識己○○云云。
  (四)伊否認犯罪，而檢察官對於指訴伊之犯行均未能舉出充分之
    證據，本院應為無罪之諭知。
二、經查：
  (一)被告前述犯行，有下列積極證據足以證明：
  １前述一、(一)所述被告犯行方面，業據乙○○證述綦詳（前開
    他字卷第六○頁參照），且有華宇公司零件購入之統計表、
    佺宇公司九十三年六月十六日付款通知單、九十二年十二月
    三十日、九十三年一月五日、一月二十九日、二月六日、二
    月十一日、二月十六日、二月十七日、二月二十七日佺宇公
    司與華宇公司交易之報價單八紙、訂貨單十三紙及出貨明細
    一紙、九十二年十二月三十日之第一商業銀行股份有限公司
    （下稱第一銀行）匯款通知單、九十三年一月十五日、二月
    九日、四月六日之大眾商業銀行股份有限公司（下稱大眾銀
    行）匯款回條各一紙、九十三年一月二十九日、二月十一日
    之玉山商業銀行股份有限公司（下稱玉山銀行）匯款回條各
    一紙、轉帳明細七紙、統一發票九紙、出貨單七紙、經濟部
    智慧財產局有關「ＨＹＮＩＸ」商標之檢索資料與記憶體鑑
    識報告等附卷可稽（前開他字卷第三四、四八頁、七二至八
    一頁，本院(一)卷第三六、四三、四五、五○、五四、五七、
    六一、六四、六七、三七、三八、四四、四七至四九、五一
    、五五、五六、五八、六二、六五、六八、七十、三九、四
    五、五三、五九、六○、四○至四二、五二、六三、六六、
    六九、七一、九二、九二之三、九四、九四之二、九五之三
    、九六、九二之一、九二之二、九三、九四之一、九五至九
    五之二頁參照，本院(二)卷第一○二至一○六頁參照）。
  ２前述一、(二)所述被告犯行方面，有丙○○、甲○○、郭玉雲
    證述明確（前開他字卷九九頁、本院(二)卷第八二至八六頁，
    前開他字卷第五九、九八頁參照），且有堅群公司與岡山公
    司交易之出貨單三紙、採購訂單三紙，華宇公司與岡山公司
    交易發票三紙及岡山公司與堅群公司交易發票三紙，華宇公
    司與堅群公司交易訂單三紙、收據三紙，上海商業儲蓄銀行
    股份有限公司匯出匯款申請書五紙，堅群公司與岡山公司交
    易送貨單三紙，佺宇公司與華宇公司交易出貨單一紙，岡山
    公司、華宇公司、佺宇公司間交易ＳＤＲＡＭ之進退貨明細
    一份在卷足憑（前開他字卷第八四、八七、九十頁，本院(二)
    卷第一一○、一一七、一二八頁，前開他字卷第八三、一四
    四至一四六頁，本院(二)卷第一○九、一一五、一二七頁，前
    開他字卷第三八、四一、四四頁、八五、八八、九一頁、一
    四四之一、一四五之一、一四六之一頁，本院(二)卷第一一三
    、一一八、一三○頁，前開他字卷第三九、四二、四五、八
    二、八六、八九頁，本院(二)卷第一○八、一一六、一二六頁
    ，前開他字卷第四○、四三、四六，本院(二)卷第一○七、一
    二一、一二二頁，本院(二)卷第一一二、一一九、一二○頁上
    方、一二三、一二四頁，本院(二)卷第一二○頁下方、一二五
    頁下方，一二五頁上方，本院(一)卷第一一○至一一二頁參照
    ）。
　３前述一、(三)所述被告犯行方面，則據戊○○、己○○指證歷
    歷（前開他字卷第一五二至一五三頁，第五九至六○頁，本
    院(二)卷第三一至三五頁參照），並有九十三年三月三十日華
    宇公司與三方公司交易所開立之發票、華宇公司之零件銷售
    統計表、九十三年三月二九日三方公司與優拓公司訂單、三
    方光電與優拓公司交易明細、優拓公司支出申請單及統一發
    票、中國國際商業銀行股份有限公司匯款申請書、優拓公司
    與三方光電交易之存摺、九十三年三月三十日、四月十五日
    華宇公司與三方光電交易之報價單、華宇公司與三方光電交
    易之訂貨單、九十三年三月三十日華宇公司與三方光電交易
    之第一銀行匯款通知單、九十三年四月九日華宇公司與三方
    光電交易之大眾銀行匯款回條附卷足稽（前開他字卷第四七
    、三六頁，本院(一)卷第三○至三四頁、七二、一二二、七三
    至七五頁參照）。
  (二)「（問：何業？）答：我在佺宇當業務經理。」、「（問：
    是否認識丁○○？）答：認識。」、「（問：佺宇公司是否
    代理ＨＹＮＩＸ公司之ＳＤＲＡＭ？）答：九十二年十二月
    時丁○○來找我，我當時有跟他講說這個晶片是空白的（次
    級品），我買入是零點八八元（美元），賣給華宇是零點九
    元，他（被告）有指示我要將晶片打上ＨＹＮＩＸ的標誌，
    從一開始交易時他就這麼說」等情，業據乙○○結證明確（
    上開他字卷第六○頁參照），揆以乙○○身為高科技公司經
    理，顯具一定學識、經歷，而仿冒他人已註冊之商標乃不法
    行為，將受法律制裁一事，又為社會一般具普通經驗常識之
    人均能知悉，難認乙○○有所不知，在此情形之下，乙○○
    仍為此非有利於己之陳述，所言顯屬可信。而乙○○與被告
    乃具犯意聯絡、行為分擔之共同正犯關係，被告辯稱乙○○
    不可能接受伊指示云云，自不足採信。
  (三)「（問：岡山科技公司在九十二年底或九十三年初是否曾向
    華宇公司購買一批ＨＹＮＩＸ　ＳＤＲＡＭ？當時購入的價
　　格？）答：是，價格是一點零三（美元）。我是九十二年十
    二月到九十三年二月間向華宇公司購入此批ＳＤＲＡＭ，再
    轉賣給我的客戶．．．，韓國公司跟世平公司（即客戶）有
    向我們反映，這批ＳＤＲＡＭ良率有問題，韓國公司還有找
　　ＨＹＮＩＸ公司鑑定，發現這批貨，不是該公司所製造。」
    、「（問：岡山公司是否曾因該批ＳＤＲＡＭ有問題，而向
  　華宇公司主張退貨？）答：有，後來我們就找華宇的丁○○
    先生。」、「（問：華宇公司後來如何處理此一問題？）答
    ：華宇公司說會請一家公司來跟我們買回去，他會退錢給我
    ，應該是堅群公司來跟我們買，所以我把這批貨分批交還。
    」、「（問：當時如何洽談的？）答：當時是丁○○跟我公
    司的一位小姐洽談的，大致情形如我上面所述。」、「（問
    ：出售與堅群公司的價格為何？如何決定價格的？）答：因
    我要求退貨，所以我要求照原價一點零三退貨，所以堅群公
    司是以一點零三的價格跟我買的。」等情，經郭玉雲證述明
    確（前開他字卷第九八、九九頁參照）。「（問：是否曾經
    手處理九十二年底堅群公司與華宇公司間購買ＳＤＲＡＭ之
    事？）答：應該是跟岡山公司買三批貨，單價是一點零三元
    （美元），因為這批貨丁○○說他要過水，要賺價差，他指
    定要跟岡山買，賣給華宇一點零五元，所以一顆他賺得價差
    是零點零二，我們公司獲利約新台幣數萬元，我們公司是佔
    整筆交易價差的百分之二十五，這部分是用來繳所得稅的，
    剩下的百分之七十五是交給丁○○，我們是現金交給他，他
    沒有開收據給我，當時都是以電話聯絡，我們是幫忙，但細
    節都是甲○○處理的，貨是出給華宇。數量就是發票上的數
    量。」；「（問：為何與岡山公司買這些貨？）答：就是被
    告丁○○授意我向岡山公司購買，因為丁○○說他有幾批貨
    ，想要透過我跟岡山公司買，然後賣給他當時任職的華宇公
    司以從中賺取價差。」、「（問：販入及賣出的價格是否記
    得？）答：我有單據可以提出，第一筆從岡山購入是每顆一
    點零三美元，數量一一八○八○顆，時間為二○○四年二月
    二十日，賣出去給華宇電腦也是當天，以價格一點零五美元
    每顆，賣出一一八○八○顆。第二筆在同年三月四日，以每
    顆一點零三美元購入，數量為一○四六四○顆，當天以每顆
    一點零五美元賣出，數量為一○四六四○顆賣給華宇公司。
    這些都是丁○○授意我做的。第三筆為同年三月十八日，每
    顆單價一點零三美元購入，數量為一八八○八五顆，同日以
    每顆一點零五美元賣出，數量為一八八○八五顆。」、「（
    問：買賣價金是否由你們公司墊付？）答：我沒有墊付，被
    告告訴我說華宇公司會將買入的價金（以每顆一點零五美元
    計算）先匯給我們公司，再由我們公司從該筆價金扣除差價
    （就是以每顆一點零三元計算）後匯給岡山公司。」、「（
    問：價差如何分配？）答：當時我是純粹幫忙，堅群公司會
    因此產生營利所得稅，所以被告補貼我們公司價差百分之二
    十作為稅金之負擔。其餘百分之八十由被告拿走。我是交付
    現金（已轉匯為新臺幣）。第一筆是新臺幣六五八九九元，
    在堅群公司交付，時間不記得了，應該是在交易完成之後，
    第二筆交付新臺幣五八六一四元，時間也不記得了，地點在
    堅群公司交付。第三筆是新臺幣一○四九八七元，地點也是
    在堅群公司交付，時間不記得了。」、「（問：提示九十三
    年他字第七八○二號卷第九九頁以下證人丙○○於偵查中之
    證述。就價差之分配及堅群公司有無獲利陳述與今日不同，
    請再確認？）答：堅群公司是取得價差之百分之二十，其餘
    百分之八十由被告丁○○取得，上次開庭（偵查庭）沒有帶
    單據，今天有帶來。所以今日所言為正確。這些錢是用來繳
    營利事業所得稅，公司並沒有獲利，在偵查中筆錄記載公司
    因此獲利究竟從何而來，我不清楚。」、「（問：交付被告
    之扣除堅群公司稅額後的價差時，有無相關收受證明資料？
    ）答：我是交給會計，由會計直接交付被告。我們公司沒有
    做帳，也沒有簽收的資料。」、「（問：這三筆的交易是否
    你本人處理？）答：是。是我本人以及公司其他同仁與被告
    直接接洽。」則為丙○○分別於偵查、本院審理之證述（前
    開他字卷第九八、九九頁、本院(二)卷第八二至八六頁參照）
    。「（問：何業？）答：我在堅群作業務助理。」、「（問
    ：是否有經手處理九十二年底堅群公司與華宇公司間購買Ｓ
    ＤＲＡＭ之事？）答：有」、「（問：當時是否曾向岡山公
    司買入一批ＨＹＮＩＸ　ＳＤＲＡＭ並轉售予華宇公司？）
    答：是。」、「（問：向岡山公司買入該批ＳＤＲＡＭ之單
    價？）答：．．．，是美金一點零三元。」、「（問：華宇
    向堅群公司購買該批ＳＤＲＡＭ之單價？）答：是美金一點
    零五元。」、「（問：丁○○是否曾指示堅群公司向岡山公
    司購買該批ＳＤＲＡＭ？）是他打電話指示我們，總共是三
    筆
    ．．．。」、「（問：丁○○有無說要分利益？）有，因為
    被告跟我老闆很熟，我們公司是分差額的百分之二十，剩下
    的百分之八十是交給丁○○。」亦據甲○○指證綦詳（上開
    他卷第五九頁參照）。上開證人所言互核相符，足認渠等所
    言非虛。雖丙○○亦證稱：「（問：為何被告要這樣做，被
    告這樣做會對所任職的華宇公司不利？）答：這在當時的業
    界是非常普遍，公司有時候高層會知道，有時候高層會因此
    得到好處，所以才會在還沒有拿到貨就同意先把錢匯出來。
    業務員就以這種方式來賺取自己的利益．．．」、「（問：
    在正常公司買賣過程中，是否會給業務員傭金？）答：會，
    會給傭金，以現金交付，如何支付看當時談的條件。」等語
    。但除丙○○、甲○○已明確指陳是被告主動表示「要過水
    」、「要賺取差價」以外，丙○○也證述公司主管不一定都
    知道業務員會有此種情形，此三筆堅群公司、岡山公司、華
    宇公司的交易並非原本以正常方式談妥之交易故要給付被告
    仲介金，而是堅群公司原本無從事該三筆交易的意思，僅囿
    於陳進雄之請託，才會讓被告主導此三筆交易賺取差價（本
    院(二)卷第八六頁參照）。故丙○○所陳業界非常普遍等語，
    不足為被告有利之證據。又參諸丙○○證稱：「（問：貴公
    司與華宇公司的交易除了這三筆之外，有無其他交易？）答
    ：沒有。」、「（問：貴公司有沒有再透過被告進行堅群公
    司向其他公司買賣的交易？）答：沒有。」足認此種行為並
    非華宇公司正常交易或負物的瑕疵擔保責任流程之型態。被
    告辯稱此乃為華宇公司利益著想，避免遭到查核影響股價，
    伊絕對沒有從中獲得利潤云云，殊與事實有違。
  (四)「（問：優拓科技公司在九十三年三月間是否曾向告訴人公
    司表示欲購買ＨＹＮＩＸ　ＳＤＲＡＭ？）答：是。」、「
    「（問：當時係向何人接洽？接洽過程如何？）答：這都是
    由戊○○出面談，因為我們有需求，所以就由戊○○出面向
    丁○○接洽，．．．。我們收貨前會先確認貨從何處來，但
    當時我們訂單下給三方光電，貨是從華宇出來的，貨到時發
    現很大的問題，與原廠包裝差異很大，晶片裡面的東西給代
    理商看過後，發現是假貨，我們也有把情況反映給被告。」
    、「（問：晶片有何瑕疵？）答：第一，正當的晶片背面都
    會打上封裝場的標記，以及韓國製，但我們拿到的貨上面標
    明是台製，而且封裝場的標記很混亂，第二，那批貨應該是
    次級貨，．．．，後來丁○○有同意退錢，但他都沒有還錢
    ，我們給了丁○○一週的時間，但沒有消息，我們才打電話
    給陳文榮先生（華宇公司副總）要求處理。他們後來將錢給
    了三方，再轉給我們。」；「（問：九十三年三月間有無跟
    華宇公司購買ＨＹＮＩＸ牌的ＳＤＲＡＭ？）答：有，因為
    當時我們有需求，當時我的業務是戊○○負責，他表示與華
    宇公司的人有認識，華宇公司有這批貨要販售，有四、五千
    片要販售，價格我忘了。．．．透過戊○○洽談，．．．後
    來才知道戊○○是和被告接洽，我們有正式下單，但下單的
    對象不是華宇公司，是哪家公司我沒有印象，我們可以確認
    的是，我們始終和華宇公司接洽，但是華宇公司指示我們向
    某家公司下單，並且將價金匯入某一個戶頭，最後我們就取
    得貨了，我可以確認的就是這些。」、「（問：這批ＳＤＲ
    ＡＭ收到後，有無發現品質上的問題？）答：．．．，我們
    比對原廠原封原包與收到的貨包裝有差異，我們就交給測試
    廠商全台科技公司，我們抽樣叫他們測試，發現良率有問題
    ，．．．，後來我們比對ＩＣ，發現他的背印的方式與原廠
    的蓋印不同，我們從包裝、良率、蓋印三點發現貨有問題。
    ．．．我們就找華宇公司出面善後，當時是戊○○與華宇的
    人（事後知道是被告）處理，大概拖了三天我們給的期限，
    都沒回應，我就叫戊○○去找華宇公司的陳副總，要求他們
    盡快處理。」、「（問：為喚起證人記憶，提示九十三年度
    他字第七八○二號第五九、六十頁，請確認你所謂的下單對
    象名稱是否即為偵查筆錄上所載的三方光電公司？）答：是
    。」、「（問：提示三方光電訂單．．．，是否即該訂單所
    載的時間品名價格數量？）答：是，沒錯。當時是用一點二
    八美元買的。」、「（問：這筆交易你本人有無親自去談？
    ）答：交易過程中我沒有參與，事後發現瑕疵品有參與處理
    。」、「（問：你們公司是何人去接洽交易過程？）答：戊○○。」等情，業據己○○於偵查、本院審理時證述不移（
    前開他字卷第五九、六○頁，本院(二)卷第三一至三五頁參照
    ）。而「（問：九十三年三月間是否有跟華宇公司購買ＳＤ
    ＲＡＭ？）答：有，交易價格為一點三美元。當時洽談的是
    華宇公司的丁○○，是透過陳文榮介紹認識的。」、「（問
    ：當時丁○○跟你如何談？）答：他說因為這個東西是原廠
    配給他們的，不方便從華宇出，就從三方光電公司出貨。」
    、「（問：下訂單給何公司？）答：三方公司。」、「（問
    ：購買前有無跟對方討論過要購買的物品規格？）答：有，
    要原廠原裝貨。」、「（問：貨到時情形？）答：看起來是
    原廠原裝，但跟正品比較後，我們懷疑這是假的，東西我有
    看到，我也覺得是假的。」、「．．．，丁○○就叫我下單
    給三方，後來發現三方的貨有問題，我就找丁○○處理，．
    ．．，退貨以後，貨款是由三方退給我的，我沒有找過三方
    ，我從頭到尾都是認　定跟華宇做生意，都是跟丁○○聯絡
    。」則為戊○○所證述（前開他字卷第一五二至一五三頁參
    照）。綜合上開二證人所言，可知優拓公司之承辦員戊○○
    原本係要直接與華宇公司聯繫交易，但經被告佯稱華宇公司
    有原廠貨但不方便自己出貨後，方不疑有他，而改向被告所
    推介之三方公司交易，且交易過程始終與被告聯繫辦理，是
    以一直認定交易對象仍為華宇公司。足認此等過程全係被告
    一人從中掌控，且賣出的是本案仿冒ＳＤＲＡＭ，根本無所
    謂不方便由華宇公司自己賣出原廠貨的情形。雖己○○並未
    直接與被告接觸，故不認識被告，相關交易事宜均由戊○○
    辦理，嗣要求退款未果後才親向華宇公司副總陳文榮通電話
    ，但己○○所言關於此段所述交易乃被告出面指示乙節，確
    係戊○○向其報告之內容，並無臆測或演繹，且與戊○○所
    證內容相符，自可採信。而雖戊○○、己○○曾證稱：「這
    種向交易廠商所指定的其他廠商下訂單的情形，在業界相當
    普遍。因為有些時候原廠出貨給比較大的客戶時，售價會低
    於市價，而比較大的客戶如果有沒有用完的料件而須處理時
    ，可能會轉賣給他人，但是原廠在出貨給比較大的客戶時，
    都會要求該客戶不要以低於市價的價格另外流出，所以那個
    比較大的客戶就會請他的二三線廠商來當出賣人，將那批存
    貨賣掉，將來如果原廠追究的時候，就由該二三線廠商來負
    責，當然也可能有實際上出貨的廠商有其他考量而必須指定
    其他廠商擔任名義上的出賣人。」、「因為電子業的製造者
    往往會取得一些貨，這些貨他們可能用不完，又不方便以他
    們公司名義出售，所以就委託其他公司賣，這樣的行為在業
    界是很平常的。」等語，似對被告有利，但本段所述交易，
    被告所主導買賣的標的物是本案仿冒ＳＤＲＡＭ，根本無所
    謂華宇公司因不方便以較低價格賣出海力士公司原廠ＳＤＲ
    ＡＭ而得罪海力士公司，致必須透過第三家公司轉手賣出乙
    節已如前述外，被告於偵、審期間，始終未以”曾向戊○○
    表示因華宇公司的ＳＤＲＡＭ是原廠配給華宇公司的，不方
    便直接由華宇公司出貨，故要透過三方公司出貨”云云置辨
    。反而先後辯稱：「（問：是否有跟優拓公司接洽？）答：
    我只有跟戊○○見過一次面，他有打電話給我，希望我提供
    貨給他，但我沒有貨，我沒有叫優拓去跟三方買貨，我只有
    賣貨給三方，賣的價錢我不記得了。」（上開他字卷第六一
    、六二頁參照）、「當時ＳＤＲＡＭ都缺貨，我當時有跟戊○○先生講，我沒辦法符合他的需求，所以必須找其他廠商
    來供貨，之後，我就沒跟戊○○見過面。」（上開他字卷第
    一五三頁參照）、「證人（己○○）不認識我，我也不認識
    他，他們是什麼公司我也不知道，我只知道交易的對象是三
    方光電公司。」、「我不認識戊○○，我是透過陳副總跟戊○○見面，我們只有跟三方公司交易，我不知道戊○○的公
    司有跟三方公司交易，我事後才知道。」云云（本院(二)卷第
    三五、九八頁參照），辯護人則為被告辯稱：「關於三方公
    司、優拓公司交易部分，被告所進之貨物是預計要銷售給三
    方公司，並無多餘貨物再給優拓公司，被告有將與三方公司
    交易的訊息告訴優拓公司，至於優拓公司是否向三方購買，
    為優拓公司自己決定，優拓與三方公司間的交易內容有自行
    議定的空間，被告無法指示。被告對佺宇、優拓、三方公司
    等並無任何指揮監督的權利，該三公司不可能依據被告意思
    決定交易。」云云（本院(二)卷第九八、九九頁參照）。此等
    辯詞不但與戊○○、己○○之客觀可信證詞相悖而難採信外
    ，亦使己○○、戊○○前述”此種向交易廠商所指定的其他
    廠商下訂單的情形，在業界相當普遍”之證詞，僅能認屬戊○○係遭被告之謊言所騙，於是照被告所言行事之依憑，而
    無從作為有利被告之證據。
  (五)據上，依檢察官所提出之上揭積極證據，足認事證明確，被
    告否認犯罪、空言狡飾、復稱檢察官並無舉證云云，均不足
    採信，被告犯行洵堪認定，應予論處。
三、核被告所為，係犯刑法第三百四十二條第一項背信罪、商標
    法第八十一條第一款、八十二條於同一商品使用相同之註冊
    商標、明知為於同一商品使用相同之註冊商標商品而販賣罪
    。起訴書雖漏論被告違反商標法，但蒞庭公訴人已當庭補正
    ，依檢察一體原則，自屬起訴範圍，本院亦已按刑事訴訟法
    第九十五條第一款規定告知被告，俾其防禦，自無庸贅予擴
    張審理範圍。而被告行為後，刑法業於九十四年二月二日修
    正公布部分條文，並自九十五年七月一日施行。依修正後刑
    法第二條第一項規定：「行為後法律有變更者，適用行為時
    之法律。但行為後之法律有利於行為人者，適用最有利於行
    為人之法律。」，此條規定與刑法第一條罪刑法定主義契合
    ，係規範行為後法律變更所生新舊法律比較適用之準據，是
    刑法第二條本身雖經修正，尚無比較新舊法之問題，應一律
    適用裁判時之現行刑法第二條，以決定適用之刑罰法律。而
    刑法第十一條關於本法總則對於其他刑罰法規之適用規定，
    由原條文：「本法總則於其他法令有刑罰之規定者，亦適用
    之。但其他法令有特別規定者，不在此限」，增訂與修正文
    字為：「本法總則於其他法『律』有刑罰『或保安處分』之
    規定者，亦適用之。但其他法律有特別規定者，不在此限。
    」，是關於本條之增訂，無關犯罪行為可罰性要件之變更，
    亦應適用裁判時之新法，均合先敘明。又本次修正涵蓋之範
    圍甚廣，故比較新舊法時，應就罪刑有關之共犯、牽連犯、
    連續犯、有無累犯加重、自首減輕暨其他法定加減原因與加
    減例等一切情形，綜其全部罪刑之結果而為比較，復有最高
    法院九十五年五月二十三日九十五年第八次刑庭會議決議可
    資參照。查：
  (一)本件被告行為時，刑法第三百四十二條第一項背信罪之法定
    刑為五年以下有期徒刑、拘役或科或併科一千元以下罰金。
    依斯時罰金罰鍰提高標準條例第一條前段規定：「依法律應
    處罰金、罰鍰者，就其原定數額得提高為二倍至十倍」，該
    罪之罰金刑部分提高後，為銀元一萬元以下，復配合現行法
    規所定貨幣單位折算新臺幣條例第二條規定，即最高可處罰
    金銀元一萬元即新臺幣三萬元，最低則應處銀元一元即新臺
    幣三元。被告行為後之九十五年六月十四日增訂公布之刑法
    施行法第一條之一規定：「中華民國九十四年一月七日刑法
    修正施行後，刑法分則編所定罰金之貨幣單位為新臺幣。九
    十四年一月七日刑法修正時，刑法分則編未修正之條文定有
    罰金者，自九十四年一月七日刑法修正施行後，就其所定數
    額提高為三十倍。但七十二年六月二十六日至九十四年一月
    七日新增或修正之條文，就其所定數額提高為三倍。」刑法
    第三百四十二條第一項七十二年六月二十六日至九十四年一
    月七日並未新增或修正，故本次刑法修正前後之罰金數額相
    同，尚無比較適用之問題，應逕予適用裁判時之刑法施行法
    第一條之一規定。惟刑法第三十三條第五款由：「主刑之種
    類如左：．．．五、罰金：一元（銀元）以上。」修正為：
    「主刑之種類如下：．．．五、罰金，新臺幣一千元以上，
    以百元計算之」。依修正後刑法第三十三條第五款規定，刑
    法第三百四十二條第一項背信罪、商標法第八十一條第一款
    、第八十二條之罰金刑方面最低應罰新臺幣一千元。比較後
    ，因修正前最低罰金金額為銀元一元即新臺幣三元，修正後
    則為新臺幣一千元，以被告行為時關於罰金刑量刑之規定對
    其較為有利。
  (二)連續犯方面，被告之連續背信、連續違反商標法第八十二條
    犯行，均在本次刑法修正施行前，應全部予以比較定適用。
    而現行刑法已刪除第五十六條連續犯之規定，亦即若行為人
    以概括犯意犯數個構成要件相同之罪名，除符合接續、集合
    等法律上一行為之要件外，修正前僅論以一罪而加重其刑至
    二分之一，現行規定則須就各個行為分論併罰，經比較新舊
    法，自以修正前條文有利於行為人。
  (三)又，刑法第五十五條由「一行為而觸犯數罪名，或犯一罪而
    其方法或結果之行為犯他罪名者，從一重處斷。」修正為「
    一行為而觸犯數罪名者，從一重處斷。但不得科以較輕罪名
    所定最輕本刑以下之刑。」，就刪除牽連犯規定方面，因被
    告所犯前開背信、違反商標法第八十一條第一款、第八十二
    條各罪間，有方法、目的，原因、結果之牽連關係（詳後述
    ），而其各該方法、目的，原因、結果行為，均在新法施行
    前，應依現行刑法第二條第一項比較。而經比較後，修正前
    適用牽連犯規定僅從一重處斷，刪除後則須併罰，以修正前
    規定較有利被告。另修正後想像競合犯所列「但不得科以較
    輕罪名所定最輕本刑以下之刑。」乃關於科刑限制之規定為
    法理之明文化，非屬法律之變更，此部分無庸比較。
  (四)累犯方面，將九十四年二月二日修正前刑法第四十七條「受
    有期徒刑之執行完畢，或受無期徒刑或有期徒刑一部之執行
    而赦免後，五年以內再犯有期徒刑以上之罪者，為累犯，加
    重本刑至二分之一。」之規定，修正為第四十七條第一項「
    受『徒刑』之執行完畢，『或一部』之執行而赦免後，五年
    以內『故意』再犯有期徒刑以上之罪者，為累犯，加重本刑
    至二分之一。」並增列第二項「第九十八條第二項關於因強
    制工作而免其刑之執行者，於受強制工作處分之執行完畢或
    一部之執行而免除後，五年以內故意再犯有期徒刑以上之罪
    者，以累犯論。」之規定，且將刑法第四十九條：「累犯之
    規定，於前所犯罪依軍法或於外國法院受裁判者，不適用之
    。」之規定，修正為：「累犯之規定，於前所犯罪在外國法
    院受裁判者，不適用之。」亦即軍法前科亦可能構成累犯。
    就本案被告如卷附臺灣高等法院被告前案紀錄表之前科紀錄
    以及其乃故意再犯本案有期徒刑以上之罪，不論依修正前後
    累犯相關規定，均構成累犯，故此一修正對被告而言均無有
    利或不利之情形，應逕予適用裁判時法。
  (五)共同正犯方面（指被告與乙○○共同違反商標法第八十一條
    ，及針對將本案仿冒ＳＤＲＡＭ由佺宇公司出賣與華宇公司
    方面），修正前刑法第二十八條規定為：「二人以上共同實
    施犯罪之行為者，皆為正犯」，嗣修正為：「二人以上共同
    實行犯罪之行為者，皆為正犯」，揆諸本條修正理由，係界
    定共同正犯參與類型，而將陰謀共同正犯、預備共同正犯排
    除於修正後條文所規定之正犯之外，因本案被告與乙○○均
    為實行實施之共犯，此一修正對於被告並無實質罪刑之變更
    ，應逕予適用裁判時法。
  (六)據上，就上開各項條件綜其全部比較結果，因牽連犯、連續
    犯、罰金刑等條件均以修正前條文對被告為有利。整體比較
    適用結果，自應依現行刑法第二條第一項前段規定，適用有
    利於被告之修正前規定以為論處。至於沒收，因本案須適用
    商標法第八十三條之特別規定為之，而該條並未修正，無比
    較問題。
三、再查被告與乙○○就違反商標法第八十一條第一款、第八十
    二條（將本案仿冒ＳＤＲＡＭ由佺宇公司賣與華宇公司），
    有犯意聯絡與行為分擔，屬共同正犯。被告與乙○○利用不
    知情之佺宇公司將本案仿冒ＳＤＲＡＭ出賣與華宇公司，即
    被告利用不知情之華宇公司將本案仿冒ＳＤＲＡＭ出賣與岡
    山公司、利用不知情之岡山公司將本案仿冒ＳＤＲＡＭ出賣
    與堅群公司、利用不知情之堅群公司將本案仿冒ＳＤＲＡＭ
    出賣與華宇公司、利用不知情之華宇公司出賣與三方公司、
    利用不知情之三方公司出賣與優拓公司之行為，均屬間接正
    犯。被告多次違反商標法第八十二條與犯刑法第三百四十二
    條第一項，均各時間緊接、手段相同、復各觸犯構成要件相
    同之罪名，顯均屬基於概括犯意反覆為之，應各依九十四年
    二月二日修正前刑法第五十六條規定，以一明知為於同一商
    品使用相同之註冊商標之商品而販賣（違反商標法第八十二
    條）、情節較重之意圖為自己不法之利益，而為違背其任務
    之行為，致生損害於本人之財產（刑法第三百四十二條第一
    項）罪論，並各加重其刑。而被告前述違反商標法第八十一
    條第一款、第八十二條、犯刑法第三百四十二條第一項三罪
    間，有方法、目的、原因、結果之牽連關係，應依九十四年
    二月二日修正前刑法第五十六條規定，從一最重之刑法第三
    百四十二條第一項意圖為自己不法之利益，而為違背其任務
    之行為，致生損害於本人之財產之背信罪處斷。公訴人認背
    信犯行與違反商標法犯行間乃犯意各別、行為互殊而請本院
    論以數罪併罰，容有誤會。被告有事實欄所述刑之執行紀錄
    ，此有臺灣高等法院被告前案紀錄表可考，被告於刑之執行
    完畢後五年內故意再犯
    本件有期徒刑以上刑之罪，為累犯，應依刑法第四十七條第
    一項規定，加重其刑。又被告有連續犯、累犯二種以上刑之
    加重情形，應依刑法第七十條規定（未修正），遞加之。爰
    審酌被告之犯罪動機、目的、所生之損害、所得之利益、犯
    行之次數、到案後砌詞避就、毫無悔意等一切情狀，量處如
    主文所示之刑，以資儆懲。
四、本案仿冒之ＳＤＲＡＭ四十一萬零八百零五個（即華宇公司
    出賣與岡山公司，再由岡山公司轉售與堅群公司之ＳＤＲＡ
    Ｍ數量），係違反商標法第八十一條、八十二條規定所製造
    、販賣之商品，不問屬於犯人與否，應依商標法第八十三條
    規定，沒收之。
五、公訴意旨另以：被告出賣本案仿冒ＳＤＲＡＭ之行為涉有刑
    法第三百三十九條第一項之詐欺取財罪犯行云云，惟查，販
    賣仿冒商標商品，本質上即含有詐欺取財之性質，而商標法
    既為特別法，雖詐欺取財罪之罪刑較重，仍無適用餘地，而
    此部分因公訴人認與前述有罪部分具牽連犯之裁判上一罪關
    係，爰不另為無罪之諭知。
據上論斷，應依刑事訴訟法第二百九十九條第一項前段，商標法
第八十一條第一款、第八十二條、第八十三條，刑法第二條第一
項前段、第十一條、第三百四十二條第一項、第四十七條第一項
、九十四年二月二日修正前刑法第五十六條、第五十五條，刑法
施行法第一條之一，判決如主文。
本案經檢察官蕭方舟到庭執行職務。
中　　華　　民　　國　　96　　年　　 3　 　月　　3　　日
　　　　　　　　　刑事第十庭審判長法  官  吳秋宏
                                  法  官  林柏泓
                                  法  官  姚念慈
以上正本證明與原本無異。
如不服本判決，應於判決送達後十日內，檢具繕本向本院提出上
訴狀上訴於臺灣高等法院。
　　　　　　　　　　　　　　　  　書記官　劉芸珊
中　　華　　民　　國　　96　　年　　 3　 　月　　3　　日
附錄本案論罪科刑法條全文：
商標法第八十一條第一款
未得商標權人或團體商標權人同意，有下列情形之一者，處三年
以下有期徒刑、拘役或科或併科新臺幣二十萬元以下罰金：
一、於同一商品或服務，使用相同之註冊商標或團體商標者。
商標法第八十二條
明知為前條商品而販賣、意圖販賣而陳列、輸出或輸入者，處一
年以下有期徒刑、拘役或科或併科新臺幣五萬元以下罰金。
刑法第三百四十二條第一項
為他人處理事務，意圖為自己或第三人不法之利益，或損害本人
之利益，而為違背其任務之行為，致生損害於本人之財產或其他
利益者，處五年以下有期徒刑、拘役或科或併科一千元以下罰金
。
